---
title: "Analyse du Risque Cardiaque et Prédiction du Cholestérol LDL"
author: ""
date: "`r Sys.Date()`"
output:
  html_document:
    toc: true
    toc_depth: 4
    toc_float: true
    theme: flatly
    highlight: tango
---

```{r setup, include=FALSE}
knitr::opts_chunk$set(echo = TRUE, warning = FALSE, message = FALSE)
```

```{r librairies}
library(readr)
library(GGally)
library(e1071)
library(pROC)
library(ROCR)
library(partykit)
library(ggplot2)
library(gridExtra)
library(tidyr)
library(dplyr)
library(corrplot)
library(FactoMineR)
library(factoextra)
library(reshape2)
library(caret)
library(glmnet)
library(glmnet)
library(ggfortify)
library(rpart)
library(rpart.plot)
library(randomForest)
library(doParallel)
```

------------------------------------------------------------------------

# 1. Importation et préparation des données

```{r importation}
path <- "https://raw.githubusercontent.com/Jeanne-mrq/projet-MLBBL/refs/heads/main/healthcare_synthetic_data.csv"
data_raw <- read.csv(path)
```

## 1.1 Structure et encodage

```{r structure-initiale}
print(str(data_raw))
```

```{r conversion-facteurs}
data_raw$Gender                  <- as.factor(data_raw$Gender)
data_raw$Smoking_Status          <- as.factor(data_raw$Smoking_Status)
data_raw$Family_History          <- as.factor(data_raw$Family_History)
data_raw$Physical_Activity_Level <- as.factor(data_raw$Physical_Activity_Level)
data_raw$Alcohol_Consumption     <- as.factor(data_raw$Alcohol_Consumption)
data_raw$Heart_Disease_Risk      <- as.factor(data_raw$Heart_Disease_Risk)
data_raw$Sleep_Hours             <- as.factor(data_raw$Sleep_Hours)
data_raw$Stress_Level            <- as.factor(data_raw$Stress_Level)

print(str(data_raw))
```

## 1.2 Analyse unidimensionnelle et transformations

```{r plot-quantitatif}
plot_quantitative <- function(df) {
  vars_num <- names(df)[sapply(df, is.numeric)]
  plots <- lapply(vars_num, function(v) {
    ggplot(df, aes(x = .data[[v]])) +
      geom_histogram(aes(y = after_stat(density)), bins = 30,
                     fill = "grey80", color = "black") +
      geom_density(alpha = 0.2, color = "steelblue") +
      labs(title = v, x = v, y = "Densité") +
      theme_minimal()
  })
  do.call(grid.arrange, c(plots, ncol = 3))
}

plot_quantitative(data_raw)
```

**Transformation logarithmique** des variables asymétriques (`Weight_kg`, `BMI`, `Height_cm`).

```{r log-transform}
vars_to_log <- c("Weight_kg", "BMI", "Height_cm")

for (v in vars_to_log) {
  # Only proceed if the original column exists in the dataframe
  if (v %in% names(data_raw)) {
    data_raw[[paste0("Log", v)]] <- log(data_raw[[v]])
    data_raw[[v]] <- NULL
    message(paste("Successfully transformed", v))
  } else {
    message(paste("Variable", v, "not found. It might have already been transformed."))
  }
}

plot_quantitative(data_raw)
```

```{r definition-colonnes}
# Variables quantitatives explicatives communes
quanti_cols <- c("Age", "LogHeight_cm", "LogWeight_kg", "LogBMI",
                 "Systolic_BP", "Diastolic_BP",
                 "Cholesterol_Total", "Cholesterol_LDL",
                 "Cholesterol_HDL", "Fasting_Blood_Sugar")

# Variables qualitatives (hors cibles)
quali_cols_base <- c("Gender", "Smoking_Status", "Alcohol_Consumption",
                     "Physical_Activity_Level", "Family_History",
                     "Stress_Level", "Sleep_Hours")
```

------------------------------------------------------------------------

# PARTIE 1 — Classification : Risque de Maladie Cardiaque

> **Objectif :** prédire `Heart_Disease_Risk` (variable binaire) → **problème de classification**.

```{r data-classification}
# On travaille sur une copie avec Heart_Disease_Risk comme cible
data_classif <- data_raw
```

## 2. Analyse Exploratoire — Classification

### 2.1 Analyse bidimensionnelle

Visuellement, le statut fumeur, l'activité physique, les antécédents familiaux et le stress semblent influencer le risque cardiaque.

```{r boxplots-quanti-vs-cible-classif}
quanti_cols_plot <- c("Age", "Systolic_BP", "Diastolic_BP",
                      "Cholesterol_Total", "Cholesterol_LDL",
                      "Cholesterol_HDL", "Fasting_Blood_Sugar")

data_long <- data_classif %>%
  select(all_of(c("Heart_Disease_Risk", quanti_cols_plot))) %>%
  pivot_longer(cols = all_of(quanti_cols_plot),
               names_to = "Variable", values_to = "Valeur")

ggplot(data_long, aes(x = Variable, y = Valeur, fill = Heart_Disease_Risk)) +
  geom_boxplot(position = position_dodge(width = 0.8)) +
  scale_fill_manual(values = c("0" = "lightblue", "1" = "salmon"),
                    labels = c("Non", "Oui")) +
  labs(x = "Variable", y = "Valeur", fill = "Risque cardiaque",
       title = "Distribution des variables quantitatives selon le risque cardiaque") +
  theme_minimal() +
  theme(axis.text.x = element_text(angle = 45, hjust = 1))
```

```{r barplots-quali-vs-cible}
for (col in c(quali_cols_base, "Heart_Disease_Risk")) {
  if (col == "Heart_Disease_Risk") next
  p <- ggplot(data_classif, aes_string(x = col, fill = "Heart_Disease_Risk")) +
    geom_bar(position = "fill") +
    scale_fill_manual(values = c("0" = "lightblue", "1" = "salmon"),
                      labels = c("Non", "Oui")) +
    ylab("Proportion") +
    labs(fill = "Risque cardiaque",
         title = paste("Proportion de risque cardiaque par", col)) +
    theme_minimal()
  print(p)
}
```

```{r correlations-classif}
vars_num <- names(data_classif)[sapply(data_classif, is.numeric)]
corrplot(cor(data_classif[, vars_num]), method = "ellipse",
         title = "Matrice de corrélations", mar = c(0, 0, 1, 0))
```

### 2.2 ACP

```{r acp-classif}
quali_all_classif <- c(quali_cols_base, "Heart_Disease_Risk")
n_quanti <- length(quanti_cols)

acp_classif <- PCA(data_classif[, c(quanti_cols, quali_all_classif)],
                   scale.unit = TRUE, graph = FALSE,
                   quali.sup  = (n_quanti + 1):(n_quanti + length(quali_all_classif)),
                   ncp = 7)

g1 <- fviz_eig(acp_classif, addlabels = TRUE, ylim = c(0, 40))
g2 <- ggplot(melt(acp_classif$ind$coord), aes(x = Var2, y = value)) +
        geom_boxplot() + xlab("")
grid.arrange(g1, g2, ncol = 2)

corrplot(acp_classif$var$cor, is.corr = FALSE, method = "ellipse",
         title = "Corrélations variables / composantes", mar = c(0, 0, 1, 0))

fviz_pca_var(acp_classif, axes = c(1, 2), repel = TRUE)
fviz_pca_ind(acp_classif, col.ind = "contrib", label = "none",
             gradient.cols = c("white", "#2E9FDF", "#FC4E07"), repel = TRUE)
```

## 3. Modélisation — Classification

### 3.1 Partition et prétraitement

```{r partition-classif}
set.seed(42)

trainIndex_C <- createDataPartition(data_classif$Heart_Disease_Risk,
                                    times = 1, p = 0.8, list = FALSE)
trainData_C <- data_classif[ trainIndex_C, ]
testData_C  <- data_classif[-trainIndex_C, ]

params_C    <- preProcess(trainData_C, method = c("center", "scale"))
TrainC      <- predict(params_C, trainData_C)[, -1]
TestC       <- predict(params_C, testData_C)[, -1]

# Niveaux valides pour caret
levels(TrainC$Heart_Disease_Risk) <- make.names(levels(TrainC$Heart_Disease_Risk))
levels(TestC$Heart_Disease_Risk)  <- make.names(levels(TestC$Heart_Disease_Risk))

cat("Train:", nrow(TrainC), "| Test:", nrow(TestC), "\n")
```

### 3.2 Régression logistique

#### Modèle complet

```{r logit-complet}
reg.logit <- glm(Heart_Disease_Risk ~ ., data = TrainC, family = "binomial")
summary(reg.logit)

par(mfrow = c(2, 2)); plot(reg.logit); par(mfrow = c(1, 1))

pred.log       <- predict(reg.logit, newdata = TestC, type = "response")
pred.log.class <- ifelse(pred.log > 0.5, "X1", "X0")
table(Prédiction = pred.log.class, Réel = TestC$Heart_Disease_Risk)
```

#### Sélection BIC

Les variables retenues sont : pression, âge, cholestérol LDL, sucre dans le sang, statut fumeur, stress, activité physique, antécédents familiaux et IMC.

```{r logit-bic}
n_C <- nrow(TrainC)
model_bic <- step(reg.logit, direction = "backward", k = log(n_C), trace = 0)
summary(model_bic)

pred.log.bic   <- predict(model_bic, newdata = TestC, type = "response")
pred.BIC.class <- ifelse(pred.log.bic > 0.5, "X1", "X0")
table(Prédiction = pred.BIC.class, Réel = TestC$Heart_Disease_Risk)
# Légèrement moins bon que le modèle complet
```

```{r logit-rocr-prep}
# Préparation des objets ROCR pour la comparaison finale
pred_rocr_logit <- prediction(pred.log,     TestC$Heart_Disease_Risk)
pred_rocr_bic   <- prediction(pred.log.bic, TestC$Heart_Disease_Risk)
perflogit <- performance(pred_rocr_logit, "tpr", "fpr")
perfBIC   <- performance(pred_rocr_bic,   "tpr", "fpr")
```

### 3.3 Lasso (classification)

```{r lasso-classif}
x.mat_C <- model.matrix(Heart_Disease_Risk ~ . - 1, data = TrainC)
y.vec_C <- as.numeric(as.character(TrainC$Heart_Disease_Risk))  # 0/1
# Convert "X0"/"X1" back to 0/1 for glmnet
y.vec_C <- ifelse(TrainC$Heart_Disease_Risk == "X1", 1, 0)
reg.lasso_C    <- glmnet(x = x.mat_C, y = y.vec_C, family = "binomial")
reg.lasso_C.cv <- cv.glmnet(x = x.mat_C, y = y.vec_C, family = "binomial", nfolds = 10)

# Plot 1 : évolution des coefficients en fonction de log(lambda)
plot(reg.lasso_C, xvar = "lambda", label = TRUE,
     main = "Lasso (classification) — Coefficients vs log(lambda)")

# Plot 2 : erreur de CV en fonction de log(lambda) avec lambda.min et lambda.1se
plot(reg.lasso_C.cv,
     main = "Lasso (classification) — CV deviance vs log(lambda)")

cat("lambda.min :", round(reg.lasso_C.cv$lambda.min, 6), "\n")
cat("lambda.1se :", round(reg.lasso_C.cv$lambda.1se, 6), "\n")
coef(reg.lasso_C.cv, s = "lambda.1se")

x.test_C        <- model.matrix(Heart_Disease_Risk ~ . - 1, data = TestC)
pred.lasso_C    <- predict(reg.lasso_C.cv, newx = x.test_C, s = "lambda.min", type = "response")
pred.classlasso <- ifelse(pred.lasso_C > 0.5, "X1", "X0")
table(Prédiction = pred.classlasso, Réel = TestC$Heart_Disease_Risk)
# Meilleur modèle, mais de très peu

pred_rocr_lasso <- prediction(as.vector(pred.lasso_C), TestC$Heart_Disease_Risk)
perfLasso       <- performance(pred_rocr_lasso, "tpr", "fpr")
```

### 3.4 Arbre CART (classification)

#### Élagage par Xerror

L'arbre confirme que le statut fumeur et les antécédents familiaux sont les variables les plus importantes.

```{r cart-classif-xerror}
tree.reg_C <- rpart(Heart_Disease_Risk ~ ., data = TrainC,
                    method = "class", parms = list(split = "information"),
                    control = rpart.control(cp = 0.0001))

printcp(tree.reg_C)
plotcp(tree.reg_C)

best_cp_C   <- tree.reg_C$cptable[which.min(tree.reg_C$cptable[, "xerror"]), "CP"]
tree.pruned_C <- prune(tree.reg_C, cp = best_cp_C)

rpart.plot(tree.pruned_C, type = 2, extra = 104, cex = 0.6)

pred_tree_class <- predict(tree.pruned_C, newdata = TestC, type = "class")
table(Prédit = pred_tree_class, Réel = TestC$Heart_Disease_Risk)
# Beaucoup plus de faux négatifs — problématique en contexte médical

pred_tree_prob <- predict(tree.pruned_C, newdata = TestC, type = "prob")[, 2]
pred_rocr_tree <- prediction(pred_tree_prob, TestC$Heart_Disease_Risk)
perfTree       <- performance(pred_rocr_tree, "tpr", "fpr")
```

#### Optimisation par CV (caret)

```{r cart-classif-caret}
cv_ctrl_C <- trainControl(method = "cv", number = 20,
                           classProbs = TRUE, summaryFunction = twoClassSummary)

tree.cv_C <- train(Heart_Disease_Risk ~ ., data = TrainC,
                   method = "rpart", metric = "ROC",
                   trControl = cv_ctrl_C,
                   tuneGrid  = expand.grid(cp = seq(0.0001, 0.05, by = 0.001)))

plot(tree.cv_C, main = "Sélection du cp par CV (AUC)")
best_cp_cv_C <- tree.cv_C$bestTune$cp
cat("cp optimal (CV) :", best_cp_cv_C, "\n")

tree.pruned_cv_C <- prune(tree.reg_C, cp = best_cp_cv_C)
rpart.plot(tree.pruned_cv_C, type = 2, extra = 104, tweak = 1.2, fallen.leaves = TRUE, main = "CART élagué (CV)")

pred_tree_C_class <- predict(tree.pruned_cv_C, newdata = TestC, type = "class")
table(Prédit = pred_tree_C_class, Réel = TestC$Heart_Disease_Risk)
# Encore plus de faux négatifs

pred_tree_C_prob <- predict(tree.pruned_cv_C, newdata = TestC, type = "prob")[, 2]
pred_rocr_tree_C <- prediction(pred_tree_C_prob, TestC$Heart_Disease_Risk)
perfTree_C       <- performance(pred_rocr_tree_C, "tpr", "fpr")
```

```{r cart-importance-classif}
importance_C <- tree.pruned_cv_C$variable.importance
if (!is.null(importance_C)) {
  imp_df_C <- data.frame(Variable = names(importance_C),
                          Importance = as.numeric(importance_C)) %>%
    arrange(desc(Importance))

  ggplot(imp_df_C, aes(x = reorder(Variable, Importance), y = Importance)) +
    geom_col(fill = "steelblue") + coord_flip() +
    labs(title = "Importance des variables — CART (classification)",
         x = "Variable", y = "Importance") + theme_minimal()
}
```

### 3.5 Random Forest (classification)

```{r rf-classif}
rf.mod_C <- randomForest(Heart_Disease_Risk ~ ., data = TrainC,
                          ntree = 500, importance = TRUE)

cat("mtry utilisé :", rf.mod_C$mtry, "\n")
plot(rf.mod_C, main = "Convergence de l'erreur OOB")

importance_rf_C <- as.data.frame(importance(rf.mod_C))
importance_rf_C$Variable <- rownames(importance_rf_C)

ggplot(importance_rf_C, aes(x = reorder(Variable, MeanDecreaseAccuracy),
                              y = MeanDecreaseAccuracy)) +
  geom_col(fill = "darkgreen") + coord_flip() +
  labs(title = "Importance des variables (Random Forest — classification)",
       x = "Variable", y = "MeanDecreaseAccuracy") + theme_minimal()

pred.rf_C <- predict(rf.mod_C, newdata = TestC)
confusionMatrix(pred.rf_C, TestC$Heart_Disease_Risk)

pred.rf_C_prob  <- predict(rf.mod_C, newdata = TestC, type = "prob")[, 2]
pred_rocr_rf_C  <- prediction(pred.rf_C_prob, TestC$Heart_Disease_Risk)
perfRF_C        <- performance(pred_rocr_rf_C, "tpr", "fpr")
# Le poids remonte un peu aussi, mais les mêmes variables dominent
```

### 3.6 SVM (classification)

#### Noyau RBF

```{r svm-rbf}
cl <- makePSOCKcluster(detectCores() - 1)
registerDoParallel(cl)

ctrl_svm <- trainControl(method = "cv", number = 5,
                          allowParallel = TRUE, classProbs = TRUE)
grid_svm <- expand.grid(sigma = c(0.01, 0.02, 0.05),
                         C     = c(0.01, 0.1, 0.5, 1, 1.5))

svm.caret <- train(Heart_Disease_Risk ~ ., data = TrainC,
                   method = "svmRadial", trControl = ctrl_svm,
                   tuneGrid = grid_svm, preProcess = c("center", "scale"))

stopCluster(cl); registerDoSEQ()

plot(svm.caret)
pred.svm       <- predict(svm.caret, newdata = TestC)
confusionMatrix(pred.svm, TestC$Heart_Disease_Risk)

probs_svm      <- predict(svm.caret, newdata = TestC, type = "prob")
pred_rocr_svm  <- prediction(probs_svm[, "X1"], TestC$Heart_Disease_Risk)
perfSVM        <- performance(pred_rocr_svm, "tpr", "fpr")
```

#### Noyau Linéaire

```{r svm-lineaire}
cl <- makePSOCKcluster(detectCores() - 1)
registerDoParallel(cl)

ctrl_lin  <- trainControl(method = "cv", number = 5,
                           allowParallel = TRUE, classProbs = TRUE)
grid_lin  <- expand.grid(C = c(0.01, 0.1, 1, 5, 10))

svm.linear <- train(Heart_Disease_Risk ~ ., data = TrainC,
                    method = "svmLinear", trControl = ctrl_lin,
                    tuneGrid = grid_lin, preProcess = c("center", "scale"))

stopCluster(cl); registerDoSEQ()

print(svm.linear); plot(svm.linear)

probs_lin      <- predict(svm.linear, newdata = TestC, type = "prob")
pred_rocr_svm_L <- prediction(probs_lin[, "X1"], TestC$Heart_Disease_Risk)
perf_svm_L     <- performance(pred_rocr_svm_L, "tpr", "fpr")
```

## 4. Comparaison des modèles — Courbes ROC

```{r courbes-roc}
get_auc <- function(p) round(as.numeric(performance(p, "auc")@y.values), 3)

auc_vals <- c(
  Logit   = get_auc(pred_rocr_logit),
  BIC     = get_auc(pred_rocr_bic),
  Lasso   = get_auc(pred_rocr_lasso),
  CART    = get_auc(pred_rocr_tree),
  CART_CV = get_auc(pred_rocr_tree_C),
  RF      = get_auc(pred_rocr_rf_C),
  SVM_RBF = get_auc(pred_rocr_svm),
  SVM_Lin = get_auc(pred_rocr_svm_L)
)

colors <- c("blue","orange","green3","purple","red","brown","cyan","darkgrey")

plot(perflogit, col = colors[1], lwd = 1.5,
     main = "Comparaison des modèles (ROC — Classification)",
     xlab = "Taux de Faux Positifs", ylab = "Taux de Vrais Positifs")
abline(a = 0, b = 1, col = "lightgrey", lty = 3)
plot(perfBIC,     col = colors[2], lwd = 1.5, add = TRUE)
plot(perfLasso,   col = colors[3], lwd = 1.5, add = TRUE)
plot(perfTree,    col = colors[4], lwd = 1.5, add = TRUE)
plot(perfTree_C,  col = colors[5], lwd = 1.5, add = TRUE)
plot(perfRF_C,    col = colors[6], lwd = 2,   add = TRUE)
plot(perfSVM,     col = colors[7], lwd = 2,   add = TRUE)
plot(perf_svm_L,  col = colors[8], lwd = 2,   add = TRUE)

legend("bottomright", bty = "n", cex = 0.7,
       col = colors, lwd = c(1.5,1.5,1.5,1.5,1.5,2,2,2),
       legend = paste(names(auc_vals), "— AUC:", auc_vals))
# Sans SVM : les arbres sont les moins bons, le reste est équivalent
```

------------------------------------------------------------------------

# PARTIE 2 — Régression : Prédiction du Cholestérol LDL

> **Objectif :** prédire `Cholesterol_LDL` (variable continue) → **problème de régression**. Métriques : **RMSE**, **MAE**, **R²**.

```{r data-regression}
# On repart du dataset brut en excluant Heart_Disease_Risk
data_reg <- data_raw[, !colnames(data_raw) %in% "Heart_Disease_Risk"]

quanti_cols_expl <- c("Age", "LogHeight_cm", "LogWeight_kg", "LogBMI",
                      "Systolic_BP", "Diastolic_BP",
                      "Cholesterol_Total", "Cholesterol_HDL",
                      "Fasting_Blood_Sugar")
cible <- "Cholesterol_LDL"
```

## 5. Analyse Exploratoire — Régression

### 5.1 Distribution de la variable cible

```{r distribution-ldl}
ggplot(data_reg, aes(x = Cholesterol_LDL)) +
  geom_histogram(aes(y = after_stat(density)), bins = 30,
                 fill = "steelblue", color = "white", alpha = 0.8) +
  geom_density(color = "darkblue", linewidth = 1) +
  labs(title = "Distribution de Cholesterol_LDL",
       x = "Cholesterol_LDL (mg/dL)", y = "Densité") + theme_minimal()

summary(data_reg$Cholesterol_LDL)

qqnorm(data_reg$Cholesterol_LDL, main = "QQ-plot — Cholesterol_LDL")
qqline(data_reg$Cholesterol_LDL, col = "red")
# Pas mal le QQ-plot
```

### 5.2 Analyse bidimensionnelle

Évidemment lié au cholestérol total. Légère corrélation visuelle avec l'âge.

```{r scatterplots-ldl}
data_long_q <- data_reg %>%
  select(all_of(c(cible, quanti_cols_expl))) %>%
  pivot_longer(cols = all_of(quanti_cols_expl),
               names_to = "Variable", values_to = "Valeur")

ggplot(data_long_q, aes(x = Valeur, y = Cholesterol_LDL)) +
  geom_point(alpha = 0.3, color = "steelblue", size = 0.8) +
  geom_smooth(method = "lm", color = "red", se = TRUE) +
  facet_wrap(~ Variable, scales = "free_x", ncol = 3) +
  labs(title = "Cholesterol_LDL vs variables quantitatives",
       x = "Valeur", y = "Cholesterol_LDL") + theme_minimal()
```

Les variables qualitatives ne semblent pas corrélées avec le LDL.

```{r boxplots-ldl-quali}
for (col in quali_cols_base) {
  p <- ggplot(data_reg, aes(x = .data[[col]], y = Cholesterol_LDL,
                             fill = .data[[col]])) +
    geom_boxplot(alpha = 0.7, show.legend = FALSE) +
    labs(title = paste("Cholesterol_LDL selon", col),
         x = col, y = "Cholesterol_LDL (mg/dL)") + theme_minimal()
  print(p)
}
```

```{r correlations-ldl}
vars_num_reg <- names(data_reg)[sapply(data_reg, is.numeric)]
cor_mat <- cor(data_reg[, vars_num_reg], use = "complete.obs")
corrplot(cor_mat, method = "ellipse", tl.cex = 0.8,
         title = "Matrice de corrélations", mar = c(0, 0, 1, 0))

cor_cible <- sort(cor_mat[cible, ], decreasing = TRUE)
cat("\nCorrélations avec Cholesterol_LDL :\n")
print(round(cor_cible, 3))
```

```{r ggpairs-ldl}
ggpairs(
  data_reg[, c(cible, "Age", "Cholesterol_Total", "Cholesterol_HDL",
               "Systolic_BP", "Diastolic_BP", "Fasting_Blood_Sugar",
               "LogWeight_kg", "LogBMI", "LogHeight_cm")],
  mapping = aes(alpha = 0.2, color = data_reg$Gender),
  upper   = list(continuous = wrap("cor", size = 2.5)),
  lower   = list(continuous = wrap("points", size = 0.3))
) + theme_minimal()
```

### 5.3 ACP

```{r acp-ldl}
quanti_all_reg <- c(quanti_cols_expl, cible)
n_expl         <- length(quanti_cols_expl)

acp_reg <- PCA(data_reg[, c(quanti_all_reg, quali_cols_base)],
               scale.unit = TRUE, graph = FALSE,
               quanti.sup = n_expl + 1,
               quali.sup  = (n_expl + 2):(n_expl + 1 + length(quali_cols_base)),
               ncp = 7)

g1 <- fviz_eig(acp_reg, addlabels = TRUE, ylim = c(0, 50))
g2 <- ggplot(melt(acp_reg$ind$coord), aes(x = Var2, y = value)) +
        geom_boxplot() + xlab("")
grid.arrange(g1, g2, ncol = 2)

corrplot(acp_reg$var$cor, is.corr = FALSE, method = "ellipse",
         title = "Corrélations variables / composantes", mar = c(0, 0, 1, 0))

fviz_pca_var(acp_reg, axes = c(1, 2), repel = TRUE,
             col.var = "black", col.quanti.sup = "red")
fviz_pca_ind(acp_reg, col.ind = data_reg$Cholesterol_LDL, label = "none",
             gradient.cols = c("#2166AC", "#F7F7F7", "#D6604D"),
             repel = TRUE, legend.title = "LDL") +
  labs(title = "Individus colorés par Cholesterol_LDL (axes 1-2)")
```

## 6. Modélisation — Régression

### 6.1 Partition et prétraitement

```{r partition-reg}
set.seed(42)

trainIndex_R <- createDataPartition(data_reg[[cible]], times = 1, p = 0.8, list = FALSE)
trainData_R  <- data_reg[ trainIndex_R, ]
testData_R   <- data_reg[-trainIndex_R, ]

params_R  <- preProcess(trainData_R, method = c("center", "scale"))
TrainR    <- predict(params_R, trainData_R)[, -1]
TestR     <- predict(params_R, testData_R)[, -1]
y.test_R  <- TestR$Cholesterol_LDL

cat("Train:", nrow(TrainR), "| Test:", nrow(TestR), "\n")
summary(TrainR[, c(cible, quanti_cols_expl)])
```

```{r fonctions-metriques-reg}
metriques_reg <- function(obs, pred, modele = "", lm_model = NULL) {
  rmse <- sqrt(mean((obs - pred)^2))
  mae  <- mean(abs(obs - pred))
  if (!is.null(lm_model)) {
    s      <- summary(lm_model)
    r2     <- s$r.squared
    r2_adj <- s$adj.r.squared
    mse    <- s$sigma^2
  } else {
    n      <- length(obs)
    r2     <- 1 - sum((obs - pred)^2) / sum((obs - mean(obs))^2)
    r2_adj <- 1 - ((1 - r2) * (n - 1) / (n - 2))
    mse    <- mean((obs - pred)^2)
  }
  cat(sprintf("%-28s RMSE: %.4f | MAE: %.4f | R²: %.4f | R² Adj: %.4f\n",
              modele, rmse, mae, r2, r2_adj))
  invisible(c(RMSE = rmse, MAE = mae, MSE = mse, R2 = r2, R2_Adj = r2_adj))
}

gplot.res <- function(obs, pred, titre = "") {
  ggplot(data.frame(pred = pred, res = obs - pred), aes(x = pred, y = res)) +
    geom_point(color = "steelblue", alpha = 0.5) +
    geom_hline(yintercept = 0, color = "red") +
    labs(title = titre, x = "Valeurs prédites", y = "Résidus") + theme_minimal()
}
```

### 6.2 Régression linéaire

#### Modèle complet

```{r lm-complet}
lm.full <- lm(Cholesterol_LDL ~ ., data = TrainR)
summary(lm.full)

par(mfrow = c(2, 2)); plot(lm.full); par(mfrow = c(1, 1))

pred.lm <- predict(lm.full, newdata = TestR)
res.lm  <- metriques_reg(TestR$Cholesterol_LDL, pred.lm, "LM complet")
print(gplot.res(TestR$Cholesterol_LDL, pred.lm, "Résidus — LM complet"))
```

#### Sélection BIC

Il ne reste plus que le cholestérol total.

```{r lm-bic}
n_R   <- nrow(TrainR)
lm.bic <- step(lm.full, direction = "backward", k = log(n_R), trace = 0)
summary(lm.bic)

pred.lm.bic <- predict(lm.bic, newdata = TestR)
res.lm.bic  <- metriques_reg(TestR$Cholesterol_LDL, pred.lm.bic, "LM + BIC")
print(gplot.res(TestR$Cholesterol_LDL, pred.lm.bic, "Résidus — LM + BIC"))
# Résultat très proche du modèle complet
```

#### Modèle quadratique

```{r lm-quad}
lm.quad <- lm(Cholesterol_LDL ~ . + I(Cholesterol_Total^2) + I(Age^2) +
                I(Systolic_BP^2) + I(Diastolic_BP^2) + I(Fasting_Blood_Sugar^2),
              data = TrainR)
summary(lm.quad)

pred.quad <- predict(lm.quad, newdata = TestR)
res.quad  <- metriques_reg(y.test_R, pred.quad, "LM quadratique")
print(gplot.res(y.test_R, pred.quad, "Résidus — LM quadratique"))
```

#### Interactions + BIC

```{r lm-inter-bic}
lm.inter <- lm(Cholesterol_LDL ~ (Cholesterol_Total + Age +
                                    Systolic_BP + Cholesterol_HDL)^2,
               data = TrainR)
lm.inter.bic <- step(lm.inter, direction = "backward", k = log(n_R), trace = 0)
summary(lm.inter.bic)

pred.inter.bic <- predict(lm.inter.bic, newdata = TestR)
res.inter.bic  <- metriques_reg(y.test_R, pred.inter.bic, "LM Inter + BIC")
print(gplot.res(y.test_R, pred.inter.bic, "Résidus — LM Inter + BIC"))
```

### 6.3 Ridge et Lasso

```{r ridge-lasso-prep}
x.train_R <- model.matrix(Cholesterol_LDL ~ . - 1, data = TrainR)
y.train_R <- TrainR$Cholesterol_LDL
x.test_R  <- model.matrix(Cholesterol_LDL ~ . - 1, data = TestR)
```

#### Lasso

```{r lasso-reg}
reg.lasso_R    <- glmnet(y = y.train_R, x = x.train_R, family = "gaussian")
reg.lasso_R.cv <- cv.glmnet(y = y.train_R, x = x.train_R,
                              family = "gaussian", nfolds = 10)

cat("lambda.min :", reg.lasso_R.cv$lambda.min, "\n")
cat("lambda.1se :", reg.lasso_R.cv$lambda.1se, "\n")

plot(reg.lasso_R, xvar = "lambda", label = TRUE)
plot(reg.lasso_R.cv)

cat("=== Coefficients lambda.1se ===\n")
print(coef(reg.lasso_R.cv, s = "lambda.1se"))

pred.lasso.min <- as.vector(predict(reg.lasso_R.cv, newx = x.test_R, s = "lambda.min"))
pred.lasso.1se <- as.vector(predict(reg.lasso_R.cv, newx = x.test_R, s = "lambda.1se"))

res.lasso.min <- metriques_reg(y.test_R, pred.lasso.min, "Lasso lambda.min")
res.lasso.1se <- metriques_reg(y.test_R, pred.lasso.1se, "Lasso lambda.1se")
print(gplot.res(y.test_R, pred.lasso.1se, "Résidus — Lasso lambda.1se"))
# Différence minime — on préfère lambda.1se pour la parcimonie
```

#### Ridge

```{r ridge-reg}
ridge.cv <- cv.glmnet(x = x.train_R, y = y.train_R,
                       alpha = 0, family = "gaussian", nfolds = 10)
plot(ridge.cv)

pred.ridge.min <- as.vector(predict(ridge.cv, newx = x.test_R, s = "lambda.min"))
pred.ridge.1se <- as.vector(predict(ridge.cv, newx = x.test_R, s = "lambda.1se"))

res.ridge.min <- metriques_reg(y.test_R, pred.ridge.min, "Ridge lambda.min")
res.ridge.1se <- metriques_reg(y.test_R, pred.ridge.1se, "Ridge lambda.1se")
print(gplot.res(y.test_R, pred.ridge.min, "Résidus — Ridge lambda.min"))
# Même conclusion que Lasso
```

### 6.4 Arbre CART (régression)

#### Élagage par Xerror

```{r cart-reg-xerror}
tree.reg_R <- rpart(Cholesterol_LDL ~ ., data = TrainR,
                    method = "anova", control = rpart.control(cp = 0.0001))
printcp(tree.reg_R); plotcp(tree.reg_R)

best_cp_R   <- tree.reg_R$cptable[which.min(tree.reg_R$cptable[, "xerror"]), "CP"]
tree.pruned_R <- prune(tree.reg_R, cp = best_cp_R)
rpart.plot(tree.pruned_R, main = "CART élagué (xerror)", cex = 0.6)

pred.cart_R <- predict(tree.pruned_R, newdata = TestR)
res.cart_R  <- metriques_reg(y.test_R, pred.cart_R, "CART (xerror)")
print(gplot.res(y.test_R, pred.cart_R, "Résidus — CART (xerror)"))
```

#### Optimisation par CV (caret)

```{r cart-reg-caret}
set.seed(42)
tree.cv_R <- train(Cholesterol_LDL ~ ., data = TrainR,
                   method = "rpart", metric = "RMSE",
                   trControl = trainControl(method = "cv", number = 10),
                   tuneGrid  = expand.grid(cp = seq(0.0001, 0.05, by = 0.001)))

plot(tree.cv_R, main = "Sélection du cp (RMSE en CV)")
best_cp_cv_R  <- tree.cv_R$bestTune$cp
cat("cp optimal (CV) :", best_cp_cv_R, "\n")

tree.pruned_cv_R <- prune(tree.reg_R, cp = best_cp_cv_R)
rpart.plot(tree.pruned_cv_R, main = "CART élagué (CV)", cex = 0.6)

pred.cart.cv_R <- predict(tree.pruned_cv_R, newdata = TestR)
res.cart.cv_R  <- metriques_reg(y.test_R, pred.cart.cv_R, "CART (CV caret)")
print(gplot.res(y.test_R, pred.cart.cv_R, "Résidus — CART (CV)"))
# cp plus élevé = on coupe plus, résultats quand même bons donc autant couper
```

```{r cart-importance-reg}
imp_vals_R <- tree.pruned_cv_R$variable.importance
if (!is.null(imp_vals_R)) {
  imp_df_R <- data.frame(Variable = names(imp_vals_R),
                          Importance = as.numeric(imp_vals_R)) %>%
    arrange(desc(Importance))
  ggplot(imp_df_R, aes(x = reorder(Variable, Importance), y = Importance)) +
    geom_col(fill = "steelblue") + coord_flip() +
    labs(title = "Importance des variables — CART (régression)",
         x = "Variable", y = "Importance") + theme_minimal()
}
# Confirme : cholestérol total prépondérant, puis âge dans une moindre mesure
```

### 6.5 Random Forest (régression)

```{r rf-reg}
rf.mod_R <- randomForest(Cholesterol_LDL ~ ., data = TrainR,
                          ntree = 500, importance = TRUE)

cat("mtry utilisé :", rf.mod_R$mtry, "\n")
plot(rf.mod_R, main = "Convergence de l'erreur (nombre d'arbres)")

importance_rf_R <- as.data.frame(importance(rf.mod_R))
importance_rf_R$Variable <- rownames(importance_rf_R)

ggplot(importance_rf_R, aes(x = reorder(Variable, `%IncMSE`), y = `%IncMSE`)) +
  geom_col(fill = "darkgreen") + coord_flip() +
  labs(title = "Importance des variables (Random Forest — régression)",
       x = "Variable", y = "% augmentation MSE") + theme_minimal()
# Le poids remonte un peu, mais le cholestérol total reste dominant

pred.rf_R <- predict(rf.mod_R, newdata = TestR)
res.rf_R  <- metriques_reg(y.test_R, pred.rf_R, "Random Forest")
print(gplot.res(y.test_R, pred.rf_R, "Résidus — Random Forest"))
```

### 6.6 SVR (Support Vector Regression)

#### Noyau RBF

```{r svr-rbf}
cl <- makePSOCKcluster(detectCores() - 1)
registerDoParallel(cl)

tuneGrid_radial <- expand.grid(
  sigma = c(0.01, 0.05, 0.1, 0.2),
  C     = c(0.5, 1, 2, 5)
)

svr.caret <- train(
  Cholesterol_LDL ~ ., data = TrainR, 
  method     = "svmRadial",
  trControl  = trainControl(method = "cv", number = 5, allowParallel = TRUE),
  tuneGrid   = tuneGrid_radial,
  preProcess = c("center", "scale")
)

stopCluster(cl); registerDoSEQ()
plot(svr.caret)

pred.svr_R <- predict(svr.caret, newdata = TestR)
res.svr_R  <- metriques_reg(TestR$Cholesterol_LDL, pred.svr_R, "SVR (RBF)")
print(gplot.res(TestR$Cholesterol_LDL, pred.svr_R, "Résidus — SVR RBF"))
```

#### Noyau Linéaire

```{r svr-lineaire}
cl <- makePSOCKcluster(detectCores() - 1)
registerDoParallel(cl)
grid <- expand.grid(C = c(0.01, 0.1, 1, 5, 10))
svr.lin <- train(
  Cholesterol_LDL ~ ., data = TrainR, method = "svmLinear",
  trControl  = trainControl(method = "cv", number = 5, allowParallel = TRUE),
  tuneGrid   = expand.grid(C = c(0.01, 0.1, 1, 5, 10)),
  preProcess = c("center", "scale")
)

stopCluster(cl); registerDoSEQ()
print(svr.lin)

pred.svr.lin_R <- predict(svr.lin, newdata = TestR)
res.svr.lin_R  <- metriques_reg(TestR$Cholesterol_LDL, pred.svr.lin_R, "SVR (Linéaire)")
print(gplot.res(TestR$Cholesterol_LDL, pred.svr.lin_R, "Résidus — SVR Linéaire"))
```

## 7. Comparaison des modèles — Régression

```{r comparaison-reg}
resultats_reg <- data.frame(
  Modèle = c("LM complet", "LM + BIC", "LM quadratique", "LM Inter + BIC",
              "Ridge", "Lasso", "CART (xerror)", "CART (CV)",
              "Random Forest"), #"SVR (RBF)", "SVR (Linéaire)"),
  RMSE = c(res.lm["RMSE"],        res.lm.bic["RMSE"],    res.quad["RMSE"],
            res.inter.bic["RMSE"], res.ridge.1se["RMSE"], res.lasso.1se["RMSE"],
            res.cart_R["RMSE"],    res.cart.cv_R["RMSE"], res.rf_R["RMSE"]),
            #res.svr_R["RMSE"],     res.svr.lin_R["RMSE"]),
  MAE  = c(res.lm["MAE"],         res.lm.bic["MAE"],     res.quad["MAE"],
            res.inter.bic["MAE"],  res.ridge.1se["MAE"],  res.lasso.1se["MAE"],
            res.cart_R["MAE"],     res.cart.cv_R["MAE"],  res.rf_R["MAE"]),
            #res.svr_R["MAE"],      res.svr.lin_R["MAE"]),
  R2   = c(res.lm["R2"],          res.lm.bic["R2"],      res.quad["R2"],
            res.inter.bic["R2"],   res.ridge.1se["R2"],   res.lasso.1se["R2"],
            res.cart_R["R2"],      res.cart.cv_R["R2"],   res.rf_R["R2"])
            #res.svr_R["R2"],       res.svr.lin_R["R2"])
) %>% arrange(RMSE)
print(resultats_reg)
```

```{r graphique-comparaison-reg}
resultats_long_reg <- resultats_reg %>%
  pivot_longer(cols = c("RMSE", "MAE"), names_to = "Métrique", values_to = "Valeur")

ggplot(resultats_long_reg, aes(x = reorder(Modèle, Valeur), y = Valeur, fill = Métrique)) +
  geom_col(position = "dodge", alpha = 0.85) + coord_flip() +
  scale_fill_manual(values = c("RMSE" = "steelblue", "MAE" = "tomato")) +
  labs(title = "Comparaison des modèles — RMSE et MAE (test)", x = NULL, y = "Erreur") +
  theme_minimal()

ggplot(resultats_reg, aes(x = reorder(Modèle, R2), y = R2)) +
  geom_col(fill = "seagreen", alpha = 0.85) + coord_flip() +
  labs(title = "Comparaison des modèles — R² (test)", x = NULL, y = "R²") +
  theme_minimal()
```

```{r predictions-vs-obs}
preds_list_R <- list(
  "LM complet" = pred.lm,
  "BIC"        = pred.lm.bic,
  "Lasso"      = pred.lasso.1se,
  "CART (CV)"  = pred.cart.cv_R,
  "RF"         = pred.rf_R,
  "SVR (RBF)"  = pred.svr_R,
    "SVR (Linear)"=pred.svr.lin_R 
)

plots_pvo <- lapply(names(preds_list_R), function(nm) {
  p  <- preds_list_R[[nm]]
  df <- data.frame(obs = y.test_R, pred = p[seq_along(y.test_R)])
  ggplot(df, aes(x = obs, y = pred)) +
    geom_point(alpha = 0.4, color = "steelblue", size = 0.9) +
    geom_abline(slope = 1, intercept = 0, color = "red") +
    labs(title = nm, x = "Observé", y = "Prédit") + theme_minimal()
})

do.call(grid.arrange, c(plots_pvo, ncol = 2))
```

C'est cohérent et plutôt bon signe. Le **R²** doit alors être autour de **0.50–0.55**.

La légère asymétrie RMSE/MAE (0.70 vs 0.45) indique qu'il y a quelques **valeurs aberrantes** — le RMSE pénalise davantage les grosses erreurs, donc l'écart suggère quelques prédictions assez éloignées sans que ce soit systématique. C'est visible sur les `gplot.res` : quelques points isolés loin de la ligne zéro.