---
title: "Prédiction du Cholestérol LDL"
author: ""
date: "`r Sys.Date()`"
output:
  html_document:
    toc: true
    toc_depth: 4
    toc_float: true
    theme: flatly
    highlight: tango
---

```{r setup, include=FALSE}
knitr::opts_chunk$set(echo = TRUE, warning = FALSE, message = FALSE)
```

```{r librairies}
library(readr)
library(GGally)
library(e1071)
library(partykit)
library(ggplot2)
library(gridExtra)
library(tidyr)
library(dplyr)
library(corrplot)
library(FactoMineR)
library(factoextra)
library(reshape2)
library(caret)
library(glmnet)
library(rpart)
library(rpart.plot)
library(randomForest)
```

------------------------------------------------------------------------

# 1. Importation des données

```{r importation}
path <- "https://raw.githubusercontent.com/Jeanne-mrq/projet-MLBBL/refs/heads/main/healthcare_synthetic_data.csv"
data <- read.csv(path)
```

------------------------------------------------------------------------

# 2. Analyse Exploratoire

## 2.1 Structure et encodage des variables

**Vérification de la nature des variables et conversion des variables qualitatives en facteurs.**

> **Note :** La variable `Heart_Disease_Risk` est exclue des variables explicatives

```{r structure-initiale}
print(str(data))
```

```{r conversion-facteurs}
# Conversion des variables qualitatives en facteurs
data$Gender                  <- as.factor(data$Gender)
data$Smoking_Status          <- as.factor(data$Smoking_Status)
data$Family_History          <- as.factor(data$Family_History)
data$Physical_Activity_Level <- as.factor(data$Physical_Activity_Level)
data$Alcohol_Consumption     <- as.factor(data$Alcohol_Consumption)
data$Sleep_Hours             <- as.factor(data$Sleep_Hours)
data$Stress_Level            <- as.factor(data$Stress_Level)

# Suppression de Heart_Disease_Risk (non utilisée comme variable explicative)
data <- data[, !colnames(data) %in% "Heart_Disease_Risk"]

print(str(data))
```

------------------------------------------------------------------------

## 2.2 Analyse unidimensionnelle

**Distribution des variables quantitatives — histogrammes et courbes de densité.**

```{r plot-quantitatif}
plot_quantitative <- function(df) {
  vars_num <- names(df)[sapply(df, is.numeric)]

  plots <- lapply(vars_num, function(v) {
    ggplot(df, aes(x = .data[[v]])) +
      geom_histogram(aes(y = after_stat(density)),
                     bins = 30,
                     fill = "grey80",
                     color = "black") +
      geom_density(alpha = 0.2, color = "steelblue") +
      labs(title = v, x = v, y = "Densité") +
      theme_minimal()
  })

  do.call(grid.arrange, c(plots, ncol = 3))
}

plot_quantitative(data)
```

**Transformation logarithmique** des variables asymétriques (`Weight_kg`, `BMI`, `Height_cm`).

```{r}
vars_to_log <- c("Weight_kg", "BMI", "Height_cm")

for (v in vars_to_log) {
  data[[paste0("Log", v)]] <- log(data[[v]])
  data[[v]] <- NULL
}
```

```{r}
plot_quantitative(data)
```

**Distribution de la variable cible `Cholesterol_LDL`.**

```{r distribution-cible}
ggplot(data, aes(x = Cholesterol_LDL)) +
  geom_histogram(aes(y = after_stat(density)), bins = 30,
                 fill = "steelblue", color = "white", alpha = 0.8) +
  geom_density(color = "darkblue", linewidth = 1) +
  labs(title = "Distribution de Cholesterol_LDL",
       x = "Cholesterol_LDL (mg/dL)", y = "Densité") +
  theme_minimal()

cat("Statistiques descriptives de Cholesterol_LDL :\n")
summary(data$Cholesterol_LDL)

```

```{r}
qqnorm(data$Cholesterol_LDL, main = "QQ-plot — Cholesterol_LDL")
qqline(data$Cholesterol_LDL, col = "red")
```

```{r definition-colonnes}
# Colonnes quantitatives explicatives (hors cible)
quanti_cols_expl <- c("Age", "LogHeight_cm", "LogWeight_kg", "LogBMI",
                      "Systolic_BP", "Diastolic_BP",
                      "Cholesterol_Total", "Cholesterol_HDL",
                      "Fasting_Blood_Sugar")

# Colonnes qualitatives
quali_cols <- c("Gender", "Smoking_Status", "Alcohol_Consumption",
                "Physical_Activity_Level", "Family_History",
                "Stress_Level", "Sleep_Hours")

# Variable cible
cible <- "Cholesterol_LDL"
```

------------------------------------------------------------------------

## 2.3 Analyse bidimensionnelle

**Nuages de points entre `Cholesterol_LDL` et les variables quantitatives explicatives.**

```{r scatterplots-cible}
data_long_quanti <- data %>%
  select(all_of(c(cible, quanti_cols_expl))) %>%
  pivot_longer(cols = all_of(quanti_cols_expl),
               names_to  = "Variable",
               values_to = "Valeur")

ggplot(data_long_quanti, aes(x = Valeur, y = Cholesterol_LDL)) +
  geom_point(alpha = 0.3, color = "steelblue", size = 0.8) +
  geom_smooth(method = "lm", color = "red", se = TRUE) +
  facet_wrap(~ Variable, scales = "free_x", ncol = 3) +
  labs(title = "Cholesterol_LDL vs variables quantitatives explicatives",
       x = "Valeur de la variable", y = "Cholesterol_LDL") +
  theme_minimal()
```

**Boîtes à moustaches : `Cholesterol_LDL` selon les variables qualitatives.**

```{r boxplots-quali-cible}

for (col in quali_cols) {
  data[[col]] <- as.factor(data[[col]])
  
  p <- ggplot(data, aes(x = .data[[col]], y = Cholesterol_LDL, fill = .data[[col]])) +
    geom_boxplot(alpha = 0.7, show.legend = FALSE) +
    stat_summary(fun.data = function(x) data.frame(y = max(data$Cholesterol_LDL) + 2,
                                                    label = paste0("n=", length(x))),
                 geom = "text", size = 3) +
    labs(title = paste("Cholesterol_LDL selon", col),
         x = col, y = "Cholesterol_LDL (mg/dL)") +
    theme_minimal()
  print(p)
}
```

**Matrice de corrélations entre toutes les variables quantitatives.**

```{r correlations}
vars_num_all <- names(data)[sapply(data, is.numeric)]

cor_mat <- cor(data[, vars_num_all], use = "complete.obs")
corrplot(cor_mat, method = "ellipse", tl.cex = 0.8,
         title = "Matrice de corrélations", mar = c(0, 0, 1, 0))

# Corrélations avec la cible, triées
cor_cible <- sort(cor_mat[cible, ], decreasing = TRUE)
cat("\nCorrélations avec Cholesterol_LDL :\n")
print(round(cor_cible, 3))
```

**GGpairs sur un sous-ensemble de variables numériques.**

```{r ggpairs}
ggpairs(
  data[, c(cible, "Age", "Cholesterol_Total", "Cholesterol_HDL",
           "Systolic_BP", "Diastolic_BP", "Fasting_Blood_Sugar",
           "LogWeight_kg", "LogBMI", "LogHeight_cm")],
  mapping = aes(alpha = 0.2, color = data$Gender),
  upper   = list(continuous = wrap("cor", size = 2.5)),
  lower   = list(continuous = wrap("points", size = 0.3))
) + theme_minimal()
```

------------------------------------------------------------------------

## 2.4 Analyse en Composantes Principales (ACP)

**ACP sur les variables quantitatives explicatives — visualisation des structures et des liens avec `Cholesterol_LDL`.**

```{r acp}
# ACP avec Cholesterol_LDL comme variable quantitative supplémentaire
quanti_all <- c(quanti_cols_expl, cible)
n_expl     <- length(quanti_cols_expl)

acp <- PCA(data[, c(quanti_all, quali_cols)],
           scale.unit  = TRUE,
           graph       = FALSE,
           quanti.sup  = n_expl + 1,                         # Cholesterol_LDL en supp.
           quali.sup   = (n_expl + 2):(n_expl + 1 + length(quali_cols)),
           ncp         = 7)




# Décroissance des valeurs propres
g1 <- fviz_eig(acp, addlabels = TRUE, ylim = c(0, 50))
g2 <- ggplot(melt(acp$ind$coord), aes(x = Var2, y = value)) +
        geom_boxplot() + xlab("")
grid.arrange(g1, g2, ncol = 2)

# Corrélation variables actives / composantes
corrplot(acp$var$cor, is.corr = FALSE, method = "ellipse",
         title = "Corrélations variables / composantes principales",
         mar   = c(0, 0, 1, 0))
```

```{r acp-visualisations}
# Cercle des corrélations axes 1-2 (Cholesterol_LDL en rouge en supp.)
fviz_pca_var(acp, axes = c(1, 2), repel = TRUE,
             col.var = "black", col.quanti.sup = "red")

# Nuage des individus colorés par Cholesterol_LDL
fviz_pca_ind(acp, col.ind = data$Cholesterol_LDL, label = "none",
             gradient.cols = c("#2166AC", "#F7F7F7", "#D6604D"),
             repel = TRUE,
             legend.title = "LDL") +
  labs(title = "Individus colorés par Cholesterol_LDL (axes 1-2)")

# Axes 1-3
fviz_pca_var(acp, axes = c(1, 3), repel = TRUE,
             col.var = "black", col.quanti.sup = "red")
fviz_pca_ind(acp, axes = c(1, 3), col.ind = data$Cholesterol_LDL,
             label = "none",
             gradient.cols = c("#2166AC", "#F7F7F7", "#D6604D"),
             repel = TRUE,
             legend.title = "LDL") +
  labs(title = "Individus colorés par Cholesterol_LDL (axes 1-3)")
```

------------------------------------------------------------------------

# 3. Modélisation

> **Objectif :** prédire `Cholesterol_LDL` (variable quantitative continue) → **problème de régression**. Les métriques de performance retenues sont le **RMSE**, le **MAE** et le **R²**.

## 3.1 Partition apprentissage / test

**80 % apprentissage, 20 % test.**

Cette étape est indispensable pour évaluer les performances des modèles sur des données **indépendantes** de celles ayant servi à l'entraînement, afin d'estimer honnêtement la capacité de généralisation et d'éviter le surapprentissage.

```{r partition}
set.seed(42)

trainIndex <- createDataPartition(data[[cible]], times = 1, p = 0.8, list = FALSE)

trainData <- data[ trainIndex, ]
testData  <- data[-trainIndex, ]

cat("Taille apprentissage :", nrow(trainData), "\n")
cat("Taille test          :", nrow(testData),  "\n")
```

## 3.2 Centrage et réduction

```{r centrage-reduction}
# Centrage/réduction appris sur le train uniquement
params <- preProcess(trainData, method = c("center", "scale"))

TrainCenter <- predict(params, trainData)
TestCenter  <- predict(params, testData)

# Suppression de l'identifiant (colonne 1)
TrainCenter <- TrainCenter[, -1]
TestCenter  <- TestCenter[, -1]

summary(TrainCenter[, c(cible, quanti_cols_expl)])
```

```{r fonction-metriques}
# Fonction utilitaire : calcul des métriques de régression
metriques_reg <- function(obs, pred, modele = "", lm_model = NULL) {
  rmse <- sqrt(mean((obs - pred)^2))
  mae  <- mean(abs(obs - pred))
  if (!is.null(lm_model)) {
    r2  <- summary(lm_model)$r.squared
    mse <- summary(lm_model)$sigma^2
  } else {
    r2  <- 1 - sum((obs - pred)^2) / sum((obs - mean(obs))^2)
    mse <- mean((obs - pred)^2)
  }
  cat(sprintf("%-30s RMSE = %.4f | MAE = %.4f | MSE = %.4f | R² = %.4f\n",
              modele, rmse, mae, mse, r2))
  invisible(c(RMSE = rmse, MAE = mae, MSE = mse, R2 = r2))
}
# Fonction graphique résidus vs prédictions
gplot.res <- function(obs, pred, titre = "") {
  df <- data.frame(pred = pred, res = obs - pred)
  ggplot(df, aes(x = pred, y = res)) +
    geom_point(color = "steelblue", alpha = 0.5) +
    geom_hline(yintercept = 0, color = "red") +
    labs(title = titre, x = "Valeurs prédites", y = "Résidus") +
    theme_minimal()
}
```

------------------------------------------------------------------------

## 3.3 Régression linéaire

### 3.3.1 Modèle complet additif

```{r lm-complet}
lm.full <- lm(Cholesterol_LDL ~ ., data = TrainCenter)
summary(lm.full)
```

```{r lm-diagnostics}
par(mfrow = c(2, 2))
plot(lm.full)
par(mfrow = c(1, 1))

```

```{r lm-predictions}
pred.lm <- predict(lm.full, newdata = TestCenter)
res.lm  <- metriques_reg(TestCenter$Cholesterol_LDL, pred.lm, "Régression linéaire complète")
print(gplot.res(TestCenter$Cholesterol_LDL, pred.lm, "Résidus — Régression linéaire complète"))
```

### Sélection de variables par critère BIC

```{r lm-bic}
n <- nrow(TrainCenter)

lm.bic <- step(lm.full,
               direction = "backward",
               k         = log(n),
               trace     = 0)

summary(lm.bic)
```

```{r lm-bic-predictions}
pred.lm.bic <- predict(lm.bic, newdata = TestCenter)
res.lm.bic  <- metriques_reg(TestCenter$Cholesterol_LDL, pred.lm.bic, "Régression linéaire + BIC")
print(gplot.res(TestCenter$Cholesterol_LDL, pred.lm.bic, "Résidus — Régression linéaire + BIC"))
```

### 3.3.2 Modéle quadratique 

```{r, lmquad}
lm.quad <- lm(Cholesterol_LDL ~ . + I(Cholesterol_Total^2) + I(Age^2) + 
                I(Systolic_BP^2) + I(Diastolic_BP^2) + I(Fasting_Blood_Sugar^2),
              data = TrainCenter)

summary(lm.quad)

pred.quad <- predict(lm.quad, newdata = TestCenter)
res.quad  <- metriques_reg(y.test, pred.quad, "LM quadratique")
print(gplot.res(y.test, pred.quad, "Résidus — LM quadratique"))
```

### 3.3.3 Interraction avec les plus corrélés + BIC 

```{r}
lm.inter <- lm(Cholesterol_LDL ~ (Cholesterol_Total + Age + 
                     Systolic_BP + Cholesterol_HDL)^2, 
                    data = TrainCenter)

lm.inter.bic <- step(lm.inter,
                     direction = "backward",
                     k         = log(n),
                     trace     = 0)

summary(lm.inter.bic)

pred.inter.bic <- predict(lm.inter.bic, newdata = TestCenter)
res.inter.bic  <- metriques_reg(y.test, pred.inter.bic, "LM Inter + BIC")
print(gplot.res(y.test, pred.inter.bic, "Résidus — LM Inter + BIC"))
```

------------------------------------------------------------------------

## 3.4 Régression Ridge et Lasso

```{r ridge-lasso-preparation}
x.train <- model.matrix(Cholesterol_LDL ~ . - 1, data = TrainCenter)
y.train <- TrainCenter$Cholesterol_LDL

x.test  <- model.matrix(Cholesterol_LDL ~ . - 1, data = TestCenter)
y.test  <- TestCenter$Cholesterol_LDL
```

### Lasso

```{r,lasso}
# 1. Chemins de régularisation (sans les ablines pour l'instant)
reg.lasso <- glmnet(y = y.train, x = x.train, family = "gaussian")
plot(reg.lasso, xvar = "lambda", label = TRUE)

reg.lasso.cv <- cv.glmnet(y = y.train, x = x.train,
                           family = "gaussian", nfolds = 10)

cat("lambda.min :", reg.lasso.cv$lambda.min, "\n")
cat("lambda.1se :", reg.lasso.cv$lambda.1se, "\n")

plot(reg.lasso, xvar = "lambda", label = TRUE,
     xlim = c(0, 5), ylim = c(0, 1))
abline(v = -log(reg.lasso.cv$lambda.min), col = "blue", lty = 2, lwd = 2)
abline(v = -log(reg.lasso.cv$lambda.1se), col = "red",  lty = 2, lwd = 2)
legend("topright",
       legend = c("lambda.min", "lambda.1se"),
       col    = c("blue", "red"),
       lty    = 2, lwd = 2)


# Plot zoomé autour de lambda.1se
plot(reg.lasso, xvar = "lambda", label = TRUE,
     xlim = c(3, 5), ylim = c(-0.1, 0.1))
abline(v = -log(reg.lasso.cv$lambda.min), col = "blue", lty = 2, lwd = 2)
abline(v = -log(reg.lasso.cv$lambda.1se), col = "red",  lty = 2, lwd = 2)
legend("topright",
       legend = c("lambda.min", "lambda.1se"),
       col    = c("blue", "red"),
       lty    = 2, lwd = 2)
```

```{r}
# Coefficients retenus
cat("=== Coefficients à lambda.1se ===\n")
print(coef(reg.lasso.cv, s = "lambda.1se"))

cat("\n=== Coefficients à lambda.min ===\n")
print(coef(reg.lasso.cv, s = "lambda.min"))

# Prédictions sur le test
pred.lasso.min <- as.vector(predict(reg.lasso.cv, newx = x.test, s = "lambda.min"))
pred.lasso.1se <- as.vector(predict(reg.lasso.cv, newx = x.test, s = "lambda.1se"))

res.lasso.min <- metriques_reg(y.test, pred.lasso.min, "Lasso lambda.min")
res.lasso.1se <- metriques_reg(y.test, pred.lasso.1se, "Lasso lambda.1se")

# Résidus
print(gplot.res(y.test, pred.lasso.min, "Résidus — Lasso lambda.min"))
print(gplot.res(y.test, pred.lasso.1se, "Résidus — Lasso lambda.1se"))
```

**Ridge**

```{r, ridge}
ridge.cv <- cv.glmnet(x = x.train, y = y.train,
                      alpha  = 0,
                      family = "gaussian",
                      nfolds = 10)

plot(ridge.cv)
cat("lambda.min :", ridge.cv$lambda.min, "\n")
cat("lambda.1se :", ridge.cv$lambda.1se, "\n")

pred.ridge.min <- as.vector(predict(ridge.cv, newx = x.test, s = "lambda.min"))
pred.ridge.1se <- as.vector(predict(ridge.cv, newx = x.test, s = "lambda.1se"))

res.ridge.min <- metriques_reg(y.test, pred.ridge.min, "Ridge lambda.min")
res.ridge.1se <- metriques_reg(y.test, pred.ridge.1se, "Ridge lambda.1se")

print(gplot.res(y.test, pred.ridge.min, "Résidus — Ridge lambda.min"))
```

------------------------------------------------------------------------

## 3.5 Arbre de décision CART (régression)

### 3.5.1 Arbre initial et élagage par Xerror

```{r cart-ajustement}
tree.reg <- rpart(
  Cholesterol_LDL ~ .,
  data    = TrainCenter,
  method  = "anova",          
  control = rpart.control(cp = 0.0001)
)

printcp(tree.reg)
plotcp(tree.reg)
```

```{r cart-elagage}
best_cp <- tree.reg$cptable[which.min(tree.reg$cptable[, "xerror"]), "CP"]
cat("cp optimal (xerror) :", best_cp, "\n")

tree.pruned <- prune(tree.reg, cp = best_cp)
rpart.plot(tree.pruned, main = "Arbre CART élagué (Cholesterol_LDL)", cex = 0.6)
```

```{r cart-predictions}
pred.cart <- predict(tree.pruned, newdata = TestCenter)
res.cart  <- metriques_reg(y.test, pred.cart, "CART élagué (xerror)")
print(gplot.res(y.test, pred.cart, "Résidus — CART élagué (xerror)"))
```

### 3.5.2 Optimisation par validation croisée (caret)

```{r cart-caret}
cv_control <- trainControl(
  method = "cv",
  number = 10
)

set.seed(42)
tree.cv <- train(
  Cholesterol_LDL ~ .,
  data      = TrainCenter,
  method    = "rpart",
  metric    = "RMSE",
  trControl = cv_control,
  tuneGrid  = expand.grid(cp = seq(0.0001, 0.05, by = 0.001))
)

plot(tree.cv, main = "Sélection du cp optimal (RMSE en CV)")
best_cp_cv <- tree.cv$bestTune$cp
cat("cp optimal (CV) :", best_cp_cv, "\n")
```

```{r cart-caret-predictions}
tree.pruned.cv <- prune(tree.reg, cp = best_cp_cv)
rpart.plot(tree.pruned.cv, main = "Arbre CART élagué (CV)", cex = 0.6)

pred.cart.cv <- predict(tree.pruned.cv, newdata = TestCenter)
res.cart.cv  <- metriques_reg(y.test, pred.cart.cv, "CART élagué (CV caret)")
print(gplot.res(y.test, pred.cart.cv, "Résidus — CART élagué (CV)"))
```

```{r cart-importance}
importance_vals <- tree.pruned.cv$variable.importance

if (!is.null(importance_vals)) {
  imp_df <- data.frame(
    Variable   = names(importance_vals),
    Importance = as.numeric(importance_vals)
  ) %>% arrange(desc(Importance))

  ggplot(imp_df, aes(x = reorder(Variable, Importance), y = Importance)) +
    geom_col(fill = "steelblue") +
    coord_flip() +
    labs(title = "Importance des variables — Arbre CART",
         x = "Variable", y = "Importance") +
    theme_minimal()
}
```

------------------------------------------------------------------------

## 3.6 Random Forest

```{}
```

```{}
```

```{}
```

------------------------------------------------------------------------

## 3.7 SVR (Support Vector Regression)

```{r svr-initial}
# Noyau RBF (radial) : choix justifié par la possible non-linéarité des relations
# Hyperparamètres : cost (C) et gamma
svr.tune <- tune.svm(
  Cholesterol_LDL ~ .,
  data   = TrainCenter,
  type   = "eps-regression",
  kernel = "radial",
  cost   = c(0.5, 1, 2, 5),
  gamma  = c(0.01, 0.05, 0.1, 0.2),
  epsilon = c(0.05, 0.1, 0.2)
)

plot(svr.tune)
summary(svr.tune)
```

```{r svr-optimal}
svr.best <- svm(
  Cholesterol_LDL ~ .,
  data    = TrainCenter,
  type    = "eps-regression",
  kernel  = "radial",
  cost    = svr.tune$best.parameters$cost,
  gamma   = svr.tune$best.parameters$gamma,
  epsilon = svr.tune$best.parameters$epsilon
)

summary(svr.best)
```

```{r svr-predictions}
pred.svr <- predict(svr.best, newdata = TestCenter)
res.svr  <- metriques_reg(y.test, pred.svr, "SVR (noyau RBF)")
print(gplot.res(y.test, pred.svr, "Résidus — SVR"))
```

------------------------------------------------------------------------

# 4. Comparaison des modèles sur l'échantillon test

```{r comparaison-finale}
resultats <- data.frame(
  Modèle = c("Régression linéaire complète",
              "Régression linéaire + BIC",
              "Ridge",
              "Lasso",
              "CART (xerror)",
              "CART (CV caret)",
              "Random Forest",
              "SVR (RBF)"),
  RMSE = c(res.lm["RMSE"],   res.lm.bic["RMSE"], res.ridge["RMSE"],
            res.lasso["RMSE"], res.cart["RMSE"],   res.cart.cv["RMSE"],
            res.rf["RMSE"],   res.svr["RMSE"]),
  MAE  = c(res.lm["MAE"],    res.lm.bic["MAE"],  res.ridge["MAE"],
            res.lasso["MAE"],  res.cart["MAE"],    res.cart.cv["MAE"],
            res.rf["MAE"],    res.svr["MAE"]),
  R2   = c(res.lm["R2"],     res.lm.bic["R2"],   res.ridge["R2"],
            res.lasso["R2"],   res.cart["R2"],     res.cart.cv["R2"],
            res.rf["R2"],     res.svr["R2"])
) %>% arrange(RMSE)

print(resultats)
```

```{r graphique-comparaison}
resultats_long <- resultats %>%
  pivot_longer(cols = c("RMSE", "MAE"), names_to = "Métrique", values_to = "Valeur")

ggplot(resultats_long, aes(x = reorder(Modèle, Valeur), y = Valeur, fill = Métrique)) +
  geom_col(position = "dodge", alpha = 0.85) +
  coord_flip() +
  scale_fill_manual(values = c("RMSE" = "steelblue", "MAE" = "tomato")) +
  labs(title = "Comparaison des modèles — RMSE et MAE (test)",
       x = NULL, y = "Erreur") +
  theme_minimal()

ggplot(resultats, aes(x = reorder(Modèle, R2), y = R2)) +
  geom_col(fill = "seagreen", alpha = 0.85) +
  coord_flip() +
  labs(title = "Comparaison des modèles — R² (test)",
       x = NULL, y = "R²") +
  theme_minimal()
```

```{r graphique-predictions-vs-obs}
# Graphique prédit vs observé pour chaque modèle
preds_list <- list(
  "Lm complet"  = pred.lm,
  "BIC"         = pred.lm.bic,
  "Lasso"       = pred.lasso,
  "CART"        = pred.cart.cv,
  "RF"          = pred.rf,
  "SVR"         = pred.svr
)

plots_pvo <- lapply(names(preds_list), function(nm) {
  df <- data.frame(obs = y.test, pred = preds_list[[nm]])
  ggplot(df, aes(x = obs, y = pred)) +
    geom_point(alpha = 0.4, color = "steelblue", size = 0.9) +
    geom_abline(slope = 1, intercept = 0, color = "red") +
    labs(title = nm, x = "Observé", y = "Prédit") +
    theme_minimal()
})

do.call(grid.arrange, c(plots_pvo, ncol = 3))
```

------------------------------------------------------------------------

```{}
```

>