---
title: "Analyse du Risque de Maladie Cardiaque"
author: ""
date: "`r Sys.Date()`"
output:
  html_document:
    toc: true
    toc_depth: 4
    toc_float: true
    theme: flatly
    highlight: tango
---

```{r setup, include=FALSE}
knitr::opts_chunk$set(echo = TRUE, warning = FALSE, message = FALSE)
```

```{r librairies}
library(readr)
library(GGally)
library(e1071)
library(pROC)
library(ROCR)
library(partykit)

```

------------------------------------------------------------------------

# 1. Importation des données

```{r importation}
path <- "https://raw.githubusercontent.com/Jeanne-mrq/projet-MLBBL/refs/heads/main/healthcare_synthetic_data.csv"
data <- read.csv(path)
```

------------------------------------------------------------------------

# 2. Analyse Exploratoire

## 2.1 Structure et encodage des variables

**Vérification de la nature des variables et conversion des variables qualitatives en facteurs.**

```{r structure-initiale}
print(str(data))
```

```{r conversion-facteurs}
data$Gender                  <- as.factor(data$Gender)
data$Smoking_Status          <- as.factor(data$Smoking_Status)
data$Family_History          <- as.factor(data$Family_History)
data$Physical_Activity_Level <- as.factor(data$Physical_Activity_Level)
data$Alcohol_Consumption     <- as.factor(data$Alcohol_Consumption)
data$Heart_Disease_Risk      <- as.factor(data$Heart_Disease_Risk)
data$Sleep_Hours             <- as.factor(data$Sleep_Hours)
data$Stress_Level            <- as.factor(data$Stress_Level)

print(str(data))
```

------------------------------------------------------------------------

## 2.2 Analyse unidimensionnelle

**Distribution des variables quantitatives — histogrammes et courbes de densité.**

```{r fonction-plot-quantitatif}
library(ggplot2)
library(gridExtra)

plot_quantitative <- function(df) {
  vars_num <- names(df)[sapply(df, is.numeric)]

  plots <- lapply(vars_num, function(v) {
    ggplot(df, aes(x = .data[[v]])) +
      geom_histogram(aes(y = after_stat(density)),
                     bins = 30,
                     fill = "grey80",
                     color = "black") +
      geom_density(alpha = 0.2, color = "blue") +
      labs(title = v, x = v, y = "Densité") +
      theme_minimal()
  })

  do.call(grid.arrange, c(plots, ncol = 3))
}

plot_quantitative(data)
```

**Transformation logarithmique** des variables asymétriques (`Weight_kg`, `BMI`, `Height_cm`) pour améliorer la symétrie des distributions.

```{r transformation-log}
data[, "LogWeight_kg"] <- log(data[, "Weight_kg"])
data[, "LogBMI"]       <- log(data[, "BMI"])
data[, "LogHeight_cm"] <- log(data[, "Height_cm"])

# Suppression des variables originales remplacées
data <- data[, !colnames(data) %in% c("Weight_kg", "BMI", "Height_cm")]

plot_quantitative(data)
```

```{r definition-colonnes}
# Colonnes quantitatives
quanti_cols <- c("Age", "LogHeight_cm", "LogWeight_kg", "LogBMI",
                 "Systolic_BP", "Diastolic_BP",
                 "Cholesterol_Total", "Cholesterol_LDL",
                 "Cholesterol_HDL", "Fasting_Blood_Sugar")

# Colonnes qualitatives
quali_cols <- c("Gender", "Smoking_Status", "Alcohol_Consumption",
                "Physical_Activity_Level", "Family_History",
                "Stress_Level", "Sleep_Hours", "Heart_Disease_Risk")
```

------------------------------------------------------------------------

## 2.3 Analyse bidimensionnelle

**Visualisation des liens entre les variables explicatives et la variable cible `Heart_Disease_Risk`.**

Visuellement les variables qualitatives qui semblent influencer sont le statut de fumeur, l'activité sportive, les antécédants familiaux et le stress

```{r boxplots-quanti-vs-cible}
library(tidyr)
library(dplyr)

# Variables quantitatives retenues pour cette analyse
quanti_cols_plot <- c("Age", "Systolic_BP", "Diastolic_BP",
                      "Cholesterol_Total", "Cholesterol_LDL",
                      "Cholesterol_HDL", "Fasting_Blood_Sugar")

data_long <- data %>%
  select(all_of(c("Heart_Disease_Risk", quanti_cols_plot))) %>%
  pivot_longer(cols = all_of(quanti_cols_plot),
               names_to  = "Variable",
               values_to = "Valeur")

ggplot(data_long, aes(x = Variable, y = Valeur, fill = Heart_Disease_Risk)) +
  geom_boxplot(position = position_dodge(width = 0.8)) +
  scale_fill_manual(values = c("0" = "lightblue", "1" = "salmon"),
                    labels = c("Non", "Oui")) +
  labs(x = "Variable", y = "Valeur", fill = "Risque cardiaque",
       title = "Distribution des variables quantitatives selon le risque de maladie cardiaque") +
  theme_minimal() +
  theme(axis.text.x = element_text(angle = 45, hjust = 1))
```

```{r barplots-quali-vs-cible}
for (col in quali_cols) {
  p <- ggplot(data, aes_string(x = col, fill = "Heart_Disease_Risk")) +
    geom_bar(position = "fill") +
    scale_fill_manual(values = c("0" = "lightblue", "1" = "salmon"),
                      labels = c("Non", "Oui")) +
    ylab("Proportion") +
    labs(fill = "Risque cardiaque",
         title = paste("Proportion de risque cardiaque par", col)) +
    theme_minimal()
  print(p)
}
```

```{r ggpairs-et-correlations}
library(corrplot)

vars_num <- names(data)[sapply(data, is.numeric)]

ggpairs(
  data[, c(vars_num, "Heart_Disease_Risk")],
  mapping = aes(alpha = 0.3, color = Heart_Disease_Risk)
)

corrplot(cor(data[, vars_num]), method = "ellipse")
```

------------------------------------------------------------------------

## 2.4 Analyse en Composantes Principales (ACP)

**ACP sur les variables quantitatives — visualisation de la structure des données et des liens avec la variable cible.**

```{r acp}
library(FactoMineR)
library(factoextra)
library(reshape2)

acp <- PCA(data[, c(quanti_cols, quali_cols)],
           scale.unit  = TRUE,
           graph       = FALSE,
           quali.sup   = length(quanti_cols) + seq_along(quali_cols),
           ncp         = 7)

# Décroissance des valeurs propres et distribution des composantes
g1 <- fviz_eig(acp, addlabels = TRUE, ylim = c(0, 40))
g2 <- ggplot(melt(acp$ind$coord), aes(x = Var2, y = value)) +
        geom_boxplot() +
        xlab("")
grid.arrange(g1, g2, ncol = 2)

# Corrélation variables / composantes
corrplot(acp$var$cor, is.corr = FALSE, method = "ellipse")
```

```{r acp-visualisations}
# Cercle des corrélations et nuage des individus — axes 1 et 2
fviz_pca_var(acp, axes = c(1, 2), repel = TRUE)
fviz_pca_ind(acp, col.ind = "contrib", label = "none",
             gradient.cols = c("white", "#2E9FDF", "#FC4E07"),
             repel = TRUE)

# Cercle des corrélations et nuage des individus — axes 1 et 3
fviz_pca_var(acp, axes = c(1, 3), repel = TRUE)
fviz_pca_ind(acp, col.ind = "contrib", label = "none",
             gradient.cols = c("white", "#2E9FDF", "#FC4E07"),
             axes = c(1, 3), repel = TRUE)
```

------------------------------------------------------------------------

# 3. Modélisation

## 3.1 Partition apprentissage / test

**Division du jeu de données : 80 % apprentissage, 20 % test.**\
Cette étape est nécessaire pour évaluer les performances des modèles sur des données indépendantes et éviter le surapprentissage.

```{r partition}
library(caret)

quanti_cols <- c("Age", "LogHeight_cm", "LogWeight_kg", "LogBMI",
                 "Systolic_BP", "Diastolic_BP",
                 "Cholesterol_Total", "Cholesterol_LDL",
                 "Cholesterol_HDL", "Fasting_Blood_Sugar")

trainIndex <- createDataPartition(data[, 16], times = 1, p = 0.8, list = FALSE)

trainData <- data[ trainIndex, ]
testData  <- data[-trainIndex, ]
```

## 3.2 Centrage et réduction

```{r centrage-reduction}
params <- preProcess(trainData, method = c("center", "scale"))

TrainCenter <- predict(params, trainData)
TestCenter  <- predict(params, testData)

# Suppression de l'identifiant
TrainCenter <- TrainCenter[, -1]
TestCenter  <- TestCenter[, -1]

summary(TrainCenter)
summary(TestCenter)
```

```{r fonction-graphique-residus}
gplot.res <- function(x, y, titre = "") {
  ggplot(data.frame(x = x, y = y), aes(x, y)) +
    geom_point(col = "blue") +
    xlim(0, 250) + ylim(-155, 155) +
    ylab("Résidus") + xlab("Valeurs prédites") +
    ggtitle(titre) +
    geom_hline(yintercept = 0, col = "green")
}
```

------------------------------------------------------------------------

## 3.3 Régression logistique

### Modèle complet

```{r logit-complet}
reg.logit <- glm(Heart_Disease_Risk ~ .,
                 data   = TrainCenter,
                 family = "binomial")

summary(reg.logit)
```

```{r logit-diagnostics}
par(mfrow = c(2, 2))
plot(reg.logit)
```

```{r logit-predictions}
pred.log       <- predict(reg.logit, newdata = TestCenter, type = "response")
pred.log.class <- ifelse(pred.log > 0.5, "Yes", "No")

conf_matrix <- table(Prédiction = pred.log.class, Réel = TestCenter$Heart_Disease_Risk)
print(conf_matrix)
```

### Sélection de variables par critère BIC

Les variables retenues sont: la pression, l'age, le cholesterol LDL, le sucre dans le sans, le status de fumeur, le stress, l'activité physique, les antécédants familiaux et l'IMC

```{r logit-bic}
n <- nrow(TrainCenter)

model_bic <- step(reg.logit,
                  direction = "backward",
                  k         = log(n),
                  trace     = 0)

summary(model_bic)
```

```{r logit-bic-predictions}
pred.log.bic   <- predict(model_bic, newdata = TestCenter, type = "response")
pred.BIC.class <- ifelse(pred.log.bic > 0.5, "Yes", "No")

conf_matrix <- table(Prédiction = pred.BIC.class, Réel = TestCenter$Heart_Disease_Risk)
print(conf_matrix)
  
```

## Légérement moins bon en prédiction que le modèle complet

## 3.4 Régression Lasso

```{r lasso-ajustement}
library(glmnet)

x.mat <- model.matrix(Heart_Disease_Risk ~ . - 1, data = TrainCenter)
y.vec <- as.numeric(as.character(TrainCenter$Heart_Disease_Risk))

reg.lasso <- glmnet(x = x.mat, y = y.vec, family = "binomial")
plot(reg.lasso)
```

```{r lasso-cv}
library(ggfortify)

reg.lasso.cv <- cv.glmnet(y      = TrainCenter[, 15],
                           x      = x.mat,
                           family = "binomial",
                           nfolds = 10)

autoplot(reg.lasso.cv)

paste("CV estimate of lambda :", round(reg.lasso.cv$lambda.1se, 10))
coef(reg.lasso.cv, s = "lambda.1se")
```

```{r lasso-predictions}
x.test <- model.matrix(Heart_Disease_Risk ~ . - 1, data = TestCenter)

pred.lasso      <- predict(reg.lasso.cv, newx = x.test, s = "lambda.min", type = "response")
pred.classlasso <- ifelse(pred.lasso > 0.5, "Yes", "No")

conf_matrix <- table(Prédiction = pred.classlasso, Réel = TestCenter$Heart_Disease_Risk)
print(conf_matrix)
```

## Meilleur modèle mais que de très peu

## 3.5 Arbre de décision (CART)

### 3.5.1 Arbre Classique et optimisation par Xerror

L'arbre conirmle que le statu de fumeur et l'historique familiale sont les deux variables prépondérantes pour prédire le risque de maladie cardiaque

```{r cart-ajustement}
library(rpart)
library(rpart.plot)

tree.reg <- rpart(
  Heart_Disease_Risk ~ .,
  data    = TrainCenter,
  method  = "class",
  parms   = list(split = "information"),
  control = rpart.control(cp = 0.0001)
)

printcp(tree.reg)
plotcp(tree.reg)
```

```{r cart-elagage}
best_cp <- tree.reg$cptable[which.min(tree.reg$cptable[, "xerror"]), "CP"]
best_cp

tree.pruned <- prune(tree.reg, cp = best_cp)

plot(as.party(tree.pruned), type = "simple",gp = gpar(fontsize = 5))
print(tree.pruned)
```

```{r cart-predictions}
pred_treeprune <- predict(tree.pruned, newdata = TestCenter, type = "class")

conf_mat_test <- table(Prédit = pred_treeprune, Réel = TestCenter$Heart_Disease_Risk)
print(conf_mat_test)

pred_treePrune_prob <- predict(tree.pruned, newdata = TestCenter, type = "prob")[, 2]
pred_treePrune      <- prediction(pred_treePrune_prob, TestCenter$Heart_Disease_Risk)
```

Beucoup plus de faux négatif et moins de faux positif. Dans la cadre de prévention médical c'est pas ouf \### 3.5.2 Optimisation par CV (carret)

```{r, cart-caret}
cv_control <- trainControl(
  method          = "cv",
  number          = 20,
  classProbs      = TRUE,
  summaryFunction = twoClassSummary
)
levels(TrainCenter$Heart_Disease_Risk) <- make.names(levels(TrainCenter$Heart_Disease_Risk))
levels(TestCenter$Heart_Disease_Risk)  <- make.names(levels(TestCenter$Heart_Disease_Risk))

tree.cv <- train(
  Heart_Disease_Risk ~ .,
  data      = TrainCenter,
  method    = "rpart",
  metric    = "ROC",
  trControl = cv_control,
  tuneGrid  = expand.grid(cp = seq(0.0001, 0.05, by = 0.001))
)

# Visualisation de la sélection du cp
plot(tree.cv, main = "Sélection du cp optimal par validation croisée (AUC)")

best_cp <- tree.cv$bestTune$cp
cat("cp optimal retenu :", best_cp, "\n")


```

```{r, cart-carret-prune}

tree.pruned_carret <- prune(tree.reg, cp = best_cp)

plot(as.party(tree.pruned_carret), type = "simple", gp = gpar(fontsize = 5))
print(tree.pruned)

```

```{r cart-carret-predictions}
pred_treeprune_carret <- predict(tree.pruned_carret, newdata = TestCenter, type = "class")

conf_mat_test <- table(Prédit = pred_treeprune_carret, Réel = TestCenter$Heart_Disease_Risk)
print(conf_mat_test)

pred_treePrune_C_prob <- predict(tree.pruned_carret, newdata = TestCenter, type = "prob")[, 2]
pred_treePrune_C<- prediction(pred_treePrune_C_prob, TestCenter$Heart_Disease_Risk)
```

Encore plus de faux négatif.

```{r cart-importance}
importance <- tree.pruned_carret$variable.importance

if (!is.null(importance)) {
  imp_df <- data.frame(
    Variable   = names(importance),
    Importance = as.numeric(importance)
  ) %>% arrange(desc(Importance))

  ggplot(imp_df, aes(x = reorder(Variable, Importance), y = Importance)) +
    geom_col(fill = "steelblue") +
    coord_flip() +
    labs(title = "Importance des variables — Arbre CART élagué",
         x = "Variable", y = "Importance") +
    theme_minimal()
}
```

------------------------------------------------------------------------

## 3.8 Random Forest

```{r}

```

------------------------------------------------------------------------

## 3.7 SVM (Support Vector Machine)

```{r svm-initial}
svm.reg0 <- svm(Heart_Disease_Risk ~ ., data = TrainCenter)
```

```{r svm-tuning}
svm.reg.tune <- tune.svm(
  Heart_Disease_Risk ~ .,
  data  = TrainCenter,
  cost  = c(1, 1.5, 2, 2.5, 3, 3.5),
  gamma = seq(0.02, 0.1, by = 0.02)
)

plot(svm.reg.tune)
summary(svm.reg.tune)
```

```{r svm-optimal}
svm.best <- svm(
  Heart_Disease_Risk ~ .,
  data  = TrainCenter,
  cost  = svm.reg.tune$best.parameters$cost,
  gamma = svm.reg.tune$best.parameters$gamma
)

summary(svm.best)
```

------------------------------------------------------------------------

# 4. Comparaison des modèles — Courbes ROC

```{r courbes-roc}
# performance() attend un objet prediction() construit à partir des probabilités,
# pas des classes prédites — on encapsule chaque vecteur de probabilités

labels <- TestCenter$Heart_Disease_Risk

pred_rocr_logit  <- prediction(pred.log,labels)
pred_rocr_bic    <- prediction(pred.log.bic,labels)
pred_rocr_lasso  <- prediction(as.vector(pred.lasso), labels)
pred_rocr_tree   <- prediction(pred_treePrune_prob, labels)
pred_rocr_tree_C   <- prediction(pred_treePrune_C_prob, labels)


# Pour le SVM, il faut les probabilités (activer probability = TRUE dans svm())
#pred_rocr_svm    <- prediction(attr(predict(svm.best, newdata = TestCenter, probability = TRUE), "probabilities")[, "1"],labels)

perflogit <- performance(pred_rocr_logit, "tpr", "fpr")
perfBIC   <- performance(pred_rocr_bic,   "tpr", "fpr")
perfLasso <- performance(pred_rocr_lasso, "tpr", "fpr")
perfTree  <- performance(pred_rocr_tree,  "tpr", "fpr")
perfTree_C  <- performance(pred_rocr_tree_C,  "tpr", "fpr")

#perfSVM   <- performance(pred_rocr_svm,   "tpr", "fpr")

par(mfrow = c(1, 1))
plot(perflogit, col = "blue",   lty = 2, main = "Courbes ROC — Comparaison des modèles")
plot(perfBIC,   col = "orange", lty = 2, add = TRUE)
plot(perfLasso, col = "green",  lty = 1, add = TRUE)
plot(perfTree,  col = "purple", lty = 1, add = TRUE)
plot(perfTree_C,  col = "red", lty = 1, add = TRUE)

#plot(perfSVM,   col = "red",    lty = 1, add = TRUE)

legend("bottomright",
       legend = c("Logit complet", "Logit + BIC", "Lasso", "Arbre élagué", "Arbre élagué par CV"),
       col    = c("blue", "orange", "green", "purple", "red"),
       lty    = c(2, 2, 1, 1, 1),
       cex    = 0.8)
```

SANS SVM: les arbres sont les moins bons, le reste est équivalent.